【裁判字號】    96,易,535
【裁判日期】    970411
【裁判案由】    詐欺
【裁判全文】
臺灣宜蘭地方法院刑事判決               96年度易字第535號
公  訴  人  臺灣宜蘭地方法院檢察署檢察官
被      告  丁○○
選任辯護人  吳振東律師
上列被告因詐欺案件，經檢察官提起公訴（96年度偵字第2340號
），本院判決如下：
    主  文
丁○○意圖為自己不法之所有，累犯，以詐術使人將本人之物交
付，處有期徒刑肆年。
    事  實
一、丁○○前於本院94年度易字第396號因自己所犯之竊盜罪及
    其女友莊佳華所涉嫌之贓物罪，出庭應訊，該案審判長為本
    院前法官丙○○，嗣該案件經本院判決判處被告有期徒刑1
    年5月，緩刑5年確定。又於95年6月上旬某日自稱「林逸程
    」法官（虛構之人）向他人詐欺，經警方於95年6月11日查
    獲，經本院以95年度易字第245號判決判處有期徒刑5月確定
    ，於95年11月14日執行完畢。
二、丁○○於95年6月中旬，在宜蘭縣羅東鎮○○路「天堂娃娃
    屋」結識壬○○，為取得壬○○好感，向壬○○佯稱係本院
    刑事庭「丙○○」法官，並出示載有「宜蘭地方法院」、「
    法官丙○○」等字樣之不詳款式工作證予壬○○閱覽，藉此
    取信壬○○。於95年6月20日，壬○○之胞兄辛○○與其配
    偶有離婚訴訟涉訟，丁○○便帶同辛○○前往本院，並對壬○○、辛○○佯稱可利用法官身份關說案件，使快速獲得判
    決，壬○○因而不疑有他，而誤信丁○○確為「丙○○法官
    」，於95年6月20日開始與丁○○以男女朋友之關係交往。
    丁○○見壬○○對其所佯裝之法官身分已無懷疑後，即意圖
    為自己不法之所有，自95年6月20日起，於附表一所示之時
    間，利用：為告訴人胞兄關說乙事已遭法院調查、停職、需
    款向議員林建榮關說復職法官職務、復職成功需款給法院
    院長換證、期間暫無收入而需款、將被調職至屏東當法官，
    因不願與壬○○分開，自願降職宜蘭的檢察官而需換證費、
    需換手機等如附表一所載之理由，向壬○○詐取金錢，或由
    壬○○刷卡購物而得利，或與壬○○外出而車輛須加油時，
    由壬○○於如附表二所示之時間刷卡付費而得利。林麗真因
    信丁○○之說詞，認丁○○為協助其兄關說案而遭停職、降
    職及調職，心有愧疚，又因信丁○○為法官而有能力償還款
    項，而對丁○○之要求均如數支付，丁○○因而接續詐得新
    台幣（下同）2,165,127元（含取得財物及所得利益金額）
    。嗣於96年1月5日後，丁○○即開始迴避壬○○之聯絡，壬○○多方查詢，始於96年4月22日找到丁○○，經壬○○當
    面追問，丁○○始坦承伊並非法官，並於宜蘭縣羅東鎮○○
    路某檳榔攤，就上開詐得金錢開立發票日均為96年4月22日
    、面額各為100,000元之商業本票23張交付予壬○○。
三、案經宜蘭縣政府警察局羅東分局報請台灣宜蘭地方法院檢察
    署檢察官偵查起訴。
    理  由
一、按被告以外之人於審判外之言詞或書面陳述，除法律有規定
    者外，不得作為證據，刑事訴訟法第159條第1項定有明文。
    證人壬○○於警詢中之陳述，為被告丁○○以外之人在審判
    外之陳述，並經被告之辯護人否認其上開陳述之證據能力，
    則依上開規定，證人壬○○於警詢中之陳述，無證據能力。
    至證人壬○○、辛○○、庚○○、己○○於偵查中向檢察官
    所為之陳述，業經具結，且並無顯不可信之情況，被告及辯
    護人復未爭執其證據能力，此部分均認有證據能力，先此敘
    明。
二、被告矢口否認有詐欺犯行，辯稱：伊未向告訴人壬○○施用
    詐術，告訴人早就知悉伊真實姓名為丁○○而非丙○○，除
    與告訴人間有借貸往來約36萬元外，並無向壬○○取得任何
    金錢，告訴人以信用卡所支付之加油費亦均以現金返還壬○○云云。惟查：
（一）上開被告向告訴人冒稱法官「丙○○」，取得信賴並與之
      交往後，嗣以如附表一所稱之理由，向告訴人詐取如附表
      一所示之金錢等事實，業據告訴人壬○○於偵查及本院審
      理時均證述綦詳，並經結證在卷（偵卷第85至86頁、第10
      7至110頁、本院卷第76至93頁）。
（二）告訴人確有交付被告如附表一編號1至7、9、11、12、16
      至21所示之金額，有告訴人所提出之玉山銀行信用卡消費
      明細對帳單4紙（偵卷第32至34頁、第38頁）、告訴人之
      宜蘭縣蘇澳鎮蘇西郵局郵政存簿儲金簿（警卷第15至17頁
      ）、臺灣企銀羅東分行活期儲蓄存款存摺（警卷第18至19
      頁）、臺新銀行羅東分行存摺（警卷第20頁）、國泰人壽
      保險公司保全給付明細表（警卷第21頁）、南山人壽保險
      公司保單借款合約書（警卷第23頁）及保單借款明細表（
      警卷第24頁）各1份在卷可參（各參見附表備註欄）。編
      號8、13部分，被告自承有向告訴人取得該等款項，此部
      分亦可認定。至編號10、14、15、22、23部分，已據告訴
      人於偵查及本院審理時證述明確。且參以被告確有開立本
      票23紙，金額為2,300,000元，與告訴人主張遭詐騙之金
      額相符，足見告訴人所指訴之金額確屬正確。至被告雖稱
      伊係遭告訴人帶同二人脅迫所簽，惟被告並未向告訴人提
      起告訴，此部分並無證據可佐，顯見其所辯為卸責之詞，
      不足採信。
（三）再者，被告曾陪同告訴人至羅東博愛醫院，被告並於博愛
      醫院「墮胎婦女使用須知」之「患者同意書」上署名「丙○○」，有「患者同意書」1份在卷可參（本院卷第161
      頁）。被告先是否認患者同意書上的「丙○○」之字樣為
      伊所書寫（本院卷第137頁）。嗣又改稱：伊陪同告訴人
      前往醫院時，因告訴人一再要求伊簽名，被告擔心伊母親
      知悉會有麻煩，乃簽「丙○○」，惟斯時告訴人已知悉伊
      本名為丁○○云云（本院卷第210頁）。則據告訴人之指
      證及被告之自白，堪認上開「患者同意書」上「丙○○」
      字樣，應係被告書寫無訛。此即足以佐證告訴人之指證確
      屬真實。
（四）又查，證人辛○○於偵查中結證證稱：認識被告時，被告
      有出示胸前的識別證自稱為法院的丙○○法官，伊不知被
      告本名是丁○○等語（偵卷第87頁）。於本院審理中結證
      證稱：於95年6月份認識被告，在場人尚有其妹（即告訴
      人）及其母庚○○。第一次見面時，被告胸前掛一張識別
      證，上載法官丙○○，被告亦自稱丙○○法官，並稱願協
      助處理為伊與其配偶之離婚事件，被告第一次帶伊至法院
      本院，伊在外等候，第二次至法院簡易庭找書記官詢問審
      判結果等語（本院卷第94至97頁），復有本院95年度婚字
      第152號辛○○與其配偶離婚事件判決書1份可資參照（偵
      卷第82頁）。被告亦坦承有與證人辛○○同至法院2次之
      事實，顯見證人辛○○指證非虛。
（五）又證人庚○○於偵查中結證證稱：被告自稱丙○○，且說
      他在當法官。還留1張簽有「丙○○」名字及被告電話號
      碼的紀錄等語，稱伊女兒（即告訴人）積欠他人11萬元，
      要伊拿錢給被告，幫告訴人還錢，不要讓告訴人知道等語
      （偵卷第110頁）。於本院審理中亦結證證稱：第一次見
      面，被告表示他是法官，可以幫助處理辛○○離婚事件。
      還曾經拿一個牌子給伊看，並稱一個月賺九、十萬元。還
      有一次把「丙○○」的名字和電話抄在伊家中的電話簿，
      稱伊女兒欠人11萬元，不要讓伊女兒知道等語（本院卷第
      100至102頁），並有被告親筆書寫載有「丙○○」及電話
      號碼之紙條1紙附卷可稽（警卷第28頁），復有告訴人所
      提出其母庚○○平日記載之小本活頁電話簿1本可資參照
      （本院卷第140至159頁）。被告於警訊時係陳稱警卷第28
      頁之紙條是告訴人要求把丙○○名字及手機號碼交給她家
      人云云，於偵查及本院審理時又改稱伊向告訴人描述伊至
      法庭當庭情況時，在一張A4紙上書寫當時開庭法官丙○○
      法官、蘇錦秀法官、謝佩玲法官及公訴檢察官之配置圖，
      另外為記憶新申辦使用之手機號碼，順便在該紙上寫下數
      次手機號碼，嗣該A4紙竟遭告訴人裁剪為卷附所示之紙張
      云云。其說詞先後反覆，顯有可疑。況告訴人證稱：伊不
      知何謂法院配置圖，被告亦未曾向伊描述開庭情形等語明
      確（本院卷第81頁）。又經本院當庭勘驗，以該電話簿比
      對警卷第28頁所附被告書寫之紙張，該電話簿的大小與警
      卷第28頁紙張大小相符、且兩者紙質相同，活頁孔隙亦屬
      相同（本院卷第136至137頁）。再觀諸警卷第28頁之紙張
      ，前後均留有相當間隙，在該紙張上的位置亦符合一般人
      書寫平均配置之習慣，參以其上孔隙亦與庚○○之活頁小
      電話簿相符，顯見警卷第28頁之紙張確係由該電話簿上所
      撕下，而非另行裁切，庚○○上開所證確屬實在。被告所
      辯警卷第28頁之紙張經告訴人自行裁切云云，顯不足採。
      至辯護人爭執兩者活頁孔隙不同，亦屬無據。其聲請鑑定
      ，核無必要，附此敘明。
（六）證人己○○於偵查結證證稱：伊為告訴人同事，曾在羅東
      鎮○○路的「天堂娃娃屋」見過被告，被告拿識別證給伊
      看，態度還滿像法官的，伊是剛剛（偵訊前）才知道自稱
      丙○○的被告原來叫丁○○等語（偵卷第119頁）。於本
      院審理時結證證稱：伊在95年6月在伊工作之「天堂娃娃
      屋」認識被告，知告訴人與被告交往，被告有出示識別證
      表示是丙○○法官，識別證上有貼照片並寫「宜蘭地方法
      院」、「丙○○」等字樣等語明確（本院卷第103號至104
      頁）。證人己○○與被告素不認識，亦無怨隙，自無故為
      虛偽陳述陷人於罪之理，其證言可堪採信。
（七）證人癸○○於本院審理時結證證稱：伊與告訴人前為羅東
      的日商馬谷公司同事，在95年8月初跟壬○○及同事在羅
      東的烘爐茶壺聚餐時認識被告，當時有告訴人、被告、伊
      、子○○、「韻如」及另1人，共6人聚餐。被告自稱姓林
      ，在宜蘭地方法院當法官，斯時伊腳受傷，被告並告訴伊
      一些法律常識，並稱可去申請職業災害，其他在場同事也
      有聽到等語（本院卷第172至175頁）。證人子○○於本院
      審理時則結證證稱：伊與告訴人、癸○○前均為馬谷公司
      的同事，95年8月初，在羅東的烘爐茶壺餐廳聚餐，告訴
      人帶被告前來參加，當時有告訴人、被告、伊、癸○○及
      另2人，共6人聚餐。告訴人稱被告是在法院當法官，被告
      本人也有跟在場人稱他在宜蘭法院當法官，癸○○有向被
      告請教一些法律上的問題等語（本院卷第176至179頁）。
      該二名證人就被告表明為法官之各種情節指證歷歷，且稽
      之二人所述，就聚餐人數、被告、告訴人、證人癸○○、
      子○○之座位位置及被告自稱法官之相關情節均核相符，
      復有該2名證人所繪座位圖可資參照（本院卷第181、18 2
      頁）。雖二人就其他2名聚餐之人所坐位置指繪情形略有
      差異，惟此等細節之記憶力本因人而異，證人子○○於繪
      製座位圖時，對各該人之位置及姓名均能明確指出，並無
      猶豫。證人癸○○則稱不記得另1名同事之姓名，且對其
      他2 名同事座位情形表示不確定，並證稱：伊比較確定的
      是伊自己、告訴人及被告之位置，並記得子○○坐在伊旁
      邊等語，是上開座位位置描述之細小差異，應係證人癸○○就此等細節記憶不清，不影響與本件有關之主要證述情
      節之真實性。況且，該2名證人與被告素不認識，亦無怨
      隙，自無故為虛偽陳述陷人於罪之理，其證言可堪採信。
      被告亦坦承確有與該二人共同用餐乙事，益見該二人所述
      屬實。
（八）至被告辯稱告訴人於95年8月2日，請被告協助委託討債公
      司索討告訴人前男友所欠債務，斯時已知悉被告真實姓名
      ，告訴人並於討債公司的委託書聯絡人載明「丁○○」，
      而提出委託書影本1份為證（本院卷第110頁）。惟查，被
      告於97年1月25日本院審理時所提出之委託書上固有手寫
      「丁○○」字樣，惟查，被告偵查中之辯護人已於96年9
      月7日偵查中提出委託書影本1份（偵卷第117頁），該委
      託書上並無手寫「丁○○」字樣。而經比對偵卷第117頁
      之委託書影本及本院卷第110頁之委託書影本，2份印刷字
      體內容同一，手寫字體「壬○○」、「宜蘭縣壯圍鄉○○
      村○○路18-3號」、「0000000000」位置、字跡均相符，
      可知2份委託書影本應係影印自同一份正本，而非2份不同
      正本。則被告之辯護人於本院所提出之委託書影本，竟有
      於偵查中所提出之委託書影本所無之「丁○○」手寫字樣
      ，啟人疑竇。再者，97年1月25日本院審理中經以本院卷
      第110頁委託書影本詰問告訴人，告訴人證稱：該委託書
      上看起來像伊字跡，但伊不記得有在委託書上寫丁○○3
      字，伊要查對家中所留存的那1份等語。嗣後即於97年2月
      15 日提出委託書影本1份（本院卷第160頁），其上並無
      手寫「丁○○」字樣。再比對本院卷第160頁之委託書影
      本，與被告之辯護人先後所提出之2份委託書影本，該3份
      印刷字體內容同一，手寫字體「壬○○」、「宜蘭縣壯圍
      鄉○○村○○路18-3號」、「0000000000」位置、字跡均
      相符，可知3份委託書影本應係影印自同一份正本，所不
      同者，係告訴人所提出之委託書影本（本院卷第160頁）
      ，較為清晰。而被告之辯護人所提出委託書影本2份（偵
      卷第117頁、本院卷第110頁），較為模糊，在下方手寫「
      壬○○」、「宜蘭縣壯圍鄉○○村○○路18-3號」、「
      0000000000」位置復有模糊不清之重疊字體，另均有深淺
      不一之直條紋，與一般傳真機所印出紙張之特徵相符。依
      常理判斷，影印文件應以先產生者較為清晰，複製多次則
      愈加模糊，則本件堪認告訴人所提出之委託書影本（本院
      卷第160頁）應係產生在前，而被告之辯護人所提出委託
      書影本2份（偵卷第117頁、本院卷第110頁）則產生在後
      。又該3份既係自同一正本產生，則本院卷第110頁委託書
      上所載之「丁○○」顯係事後由他人抄寫於上，而為正本
      所無。被告主張有2份委託書，顯不足採。證人甲○○於
      本院審理時，經辯護人行主詰問時，雖證稱：被告帶告訴
      人來到所經營的展陽財務公司，有簽1張委託書，委託該
      公司處理債務事宜。但伊不記得本院卷第110頁「丁○○
      」三個字是何人寫的。委託書只有寫1份正本。除了「丁○○」三個字外，其它的字是壬○○寫的。委託書是在當
      場簽立，上面是有丁○○的名字等語（本院卷第192至197
      頁）。嗣經提示本院卷第160頁時，又改稱：這一份比較
      像，所以這一份比較正確。當初好像不止簽一次，之前伊
      有先拿委託書給丁○○拿給壬○○簽，那時不是當場簽的
      ，到後面才正式到公司簽1次，照這樣子講應該有2份才對
      等語（本院第199頁）。後再改稱：「之前是丁○○拿1份
      給壬○○簽，好像沒有交回來給我，我只記得我有拿給他
      委託書，至於有無交回來給我，我不記得。我更正，我有
      拿1份給丁○○叫他交給壬○○簽，至於那1份壬○○有無
      簽我不確定。」（本院卷第201頁），是依證人甲○○之
      證述，不能證明本院卷第117頁上有「丁○○」字樣之簽
      名為告訴人所書立，此外，亦無被告所稱之第2份委託書
      正本可資查照，是被告主張告訴人於委託書上簽署「丁○○」姓名，可證於95年8月2日已知悉伊為丁○○，而非法
      官丙○○云云，亦不可採。至被告聲請鑑定委託書上之簽
      名，核無必要，應予駁回。
（九）被告又稱，伊將告訴人帶回給家人看，足證告訴人知伊為
      丁○○而非丙○○云云。惟據證人即被告之父戊○○及被
      告之妹乙○○之證述，渠二人均未曾與告訴人交談（本院
      卷第106、107頁），與被告所辯不符，亦不能證明告訴人
      知悉被告真實身分乙事。
（十）綜上，本件除告訴人指訴明確，並有上開書證可佐，復有
      多名證人均稱被告確係對渠等自稱丙○○法官等語明確。
      被告一再空言否認，顯係卸責之詞，不足採信。本件事證
      明確，被告犯行應堪認定。
三、被告接續犯罪之時點係自95年6月23日起至96年1月5日止，
    自應適用新修正刑法。核被告所為，係犯刑法第339條第1項
    之詐欺取財罪及同條第2項詐欺得利罪。被告所為如附表一
    所示詐欺之行為，係基於意圖為不自己不法之所有之同一犯
    意，以自稱為丙○○法官身分同一手段，所為接續行為，僅
    侵害同一法益，只論以一罪。被告以一行為同時觸犯詐欺取
    財及詐欺得利罪，為想像競合犯，從一情節較重之詐欺取財
    罪處斷。被告前於95年6月上旬某日自稱「林逸程」法官向
    他人詐欺，經本院以95年度易字第245號判決判處有期徒刑5
    月確定，於95年11月14日執行完畢後，對本件犯行則係接續
    犯至96年1月5日，顯見其對於刑罰反應力薄弱，應依刑法第
    47第1項之規定論以累犯，並加重其刑。爰審酌被告年輕力
    壯、智力正常，竟不思腳踏實地，賺取所需，反以法官名義
    ，利用告訴人年輕識淺，對社會及法律制度之無知，騙取財
    物及不法利益，向多數不特定人均表明為法官身分，其手段
    對司法威信傷害非輕，對告訴人造成之財產損失亦達百萬之
    鉅，且其於91年間已有詐欺前科，素行不良，於95年間甫因
    謊稱法官「林逸程」遭本院判刑，猶再犯本案，於本案調查
    及審理中多次狡猾飾過，變更說辭，說謊成習，未見悔意，
    犯後態度惡劣等一切情狀，量處本罪之重度刑如主文所示，
    以示懲警。
據上論斷，應依刑事訴訟法第299條第1項、刑法第339條第1項、
第55條、第47條第1項判決如主文。
本案經檢察官吳廣莉到庭執行職務
中    華    民    國    97    年    4     月    11    日
                  刑事第四庭   審判長法  官  謝佩玲
                                     法  官  陳嘉年
                                     法  官  辜漢忠
以上正本證明與原本無異。
如不服本判決應於收受本判決後10日內向本院提出上訴書狀，並
應敘述具體理由。若未敘述理由者，應於上訴期間屆滿後20日內
向本院補提理由書狀(均須按他造當事人之人數附繕本)。
                                     書記官  何適熹
中    華    民    國    97    年    4     月    11    日
附錄法條
刑法第339條第1項
意圖為自己或第三人不法之所有，以詐術使人將本人或第三人之
物交付者，處5年以下有期徒刑、拘役或科或併科1千元以下罰金
。


司法院資訊處製作；財團法人民間司法改革基金會備份。
